臺灣臺中地方法院民事判決
110年度訴字第2576號
原      告  李幸津  
被      告  香港商世界健身事業有限公司

法定代理人  柯約翰  
訴訟代理人  何翊慈律師
上列當事人間請求損害賠償事件，本院於民國111年5月9日言詞
辯論終結，判決如下：
    主      文
被告應給付原告新臺幣伍仟零柒拾元，及自民國一一０年十月十
四日起至清償日止，按週年利率百分之五計算之利息。
原告其餘之訴駁回。
訴訟費用由被告負擔千分之三，餘由原告負擔。
本判決原告勝訴部分得假執行。但被告如以新臺幣伍仟零柒拾元
為原告預供擔保，得免為假執行。
原告其餘假執行之聲請駁回。
    事實及理由
壹、程序事項
　　本件原告起訴時，原以被告於民國110年9月間對原告有侵權
    行為為由，依侵權行為法律關係，聲明求為判決命㈠被告應
    給付原告新臺幣（下同）30萬元，及加計自起訴狀繕本送達
    翌日起算之法定遲延利息；㈡被告應在被告官網及臉書張貼
    對原告之道歉文，或於街舞課公開於臺前向原告道歉；㈢被
    告應恢復原告之會籍（見本院卷第11至21頁）。嗣於訴訟進
    行中，補充、更正其主張之110年9月間侵權行為事實、損害
    項目與道歉聲明所用文字、方式，暨減縮此部分請求金額為
    21萬149元，另就上開請求金額中之入會手續費1,588元、月
    費181元部分，追加依民法第179條規定為請求權基礎，就請
    求恢復會籍部分，追加依兩造間健身中心契約法律關係為請
    求權基礎；復追加以被告之受僱人於110年10月18日燒錄光
    碟之行為侵害其姓名權、肖像權、名譽權為由，依民法第18
    8條第1項、第195條第1項規定，請求被告賠償8萬9,851元及
    利息，而聲明求為判決命㈠被告應給付原告30萬元，及其中2
    1萬149元自起訴狀繕本送達翌日起，其餘8萬9,851元自111
    年3月16日民事辯論意旨四狀送達翌日起，均至清償日止，
    按週年利率5％計算之利息；㈡被告應在被告官網及臉書以16
    級之標楷黑字體、水平置中於A4版面張貼如附表所示對原告
    之道歉文，及於西屯分公司Crazy街舞課上課前在舞台前方
    對原告念出如附表所示內容；㈢被告應恢復原告之會籍（見
    本院卷第135、269至273、341、385至387頁），被告復無異
    議而為本案之言詞辯論，核與民事訴訟法第255條第2項、第
    1項第1款規定相符，應予准許。
貳、實體事項：
一、原告主張：
　㈠伊為被告之會員，並於108年1月10日與被告簽訂變更會籍合
    約書（下稱系爭合約），約定合約期間自同日起至118年1月
    9日。伊於110年9月11日在被告西屯分公司上街舞課時，因
    佔位問題與其他會員發生爭執，詎訴外人即被告員工戊○○明
    知館內禁止拍照、錄影且員工無權對消費者拍照，竟於進入
    教室後，未經同意即以手機拍攝伊之肖像，故意不法侵害伊
    之肖像權。而戊○○對伊拍照完後，即走近伊並以幾乎貼臉距
    離對伊講話，伊因憂慮飛沫噴濺，且課程已經開始，然戊○○
    企圖阻擋伊上課，遂下意識用手提醒戊○○勿再接近，且未動
    手推戊○○，並請戊○○公正查明會員進入教室時間，然戊○○竟
    向訴外人即英文名CHERRY之被告西屯分公司副理丙○○散佈伊
    「情緒失控，推擠被告員工，並對其惡言相向」之不實言論
    ，丙○○即於街舞課下課後，在人來人往之被告西屯分公司1
    樓櫃臺前，指摘伊推擠被告員工而以此不實言詞誹謗伊；嗣
    訴外人即被告西屯分公司黃店長（下稱黃店長）於同年月18
    日，在人來人往之被告西屯分公司器材區，再次不實指控伊
    推擠被告員工；被告之員工復於同年月22日被告寄發世字第
    110092204210號函（下稱系爭信函）予伊前，在員工內部間
    逐層傳述系爭信函所載伊未依防疫措施保持安全社交距離，
    有不理會被告員工說明並動手推員工，且以言語恐嚇其他會
    員與員工等脫序行為，已嚴重影響被告公司營運與會員健身
    環境之不實內容，則戊○○、丙○○、黃店長與被告員工上開所
    為，均故意侵害伊之名譽權，並致被告以系爭信函自同年月
    22日終止系爭合約、取消伊之會籍且不退費。被告就其受僱
    人執行職務時對伊所為前開侵權行為，應賠償伊因肖像權受
    侵害所受非財產上損害5萬元，及因名譽權受侵害所受入會
    手續費1,588元、自同年月22日起至同年月27日每月月費繳
    款日止之剩餘5天月費181元、另覓舞蹈休閒館而支出自同年
    10月30日起迄今之上課費8,380元等財產上損害計1萬149元
    與非財產上損害15萬元，另應刊登如附表所示道歉文及在被
    告西屯分公司Crazy街舞課上課前在舞台前方對伊念出如附
    表所示內容，以為回復名譽之適當處分，暨應恢復伊會籍。
    而被告藉上述非法侵權方式，無法律上原因占有伊繳納之入
    會手續費1,588元、剩餘5天月費181元，致伊受損害，亦應
    負返還責任。又伊並無違反系爭合約第6條約定或會員守則
    規範行為，被告竟未提前通知，即以系爭信函通知伊自即日
    起終止會籍，且不得要求退款，違反行政院公布之健身中心
    定型化契約應記載及不得記載事項第8條與消費者保護法第1
    2條規定，上開終止應屬無效，被告依約應恢復伊會籍。
　㈡被告之受僱人於110年10月18日燒錄1張光碟（下稱系爭光碟
    ），以「乙○○未遵守有氧教室防疫規範事件報告」作為光碟
    檔案名稱，並在系爭光碟存放之8個子檔案中，不法使用伊
    之姓名作為標題及使用伊之肖像為影像內容，意圖傳述於眾
    而誹謗伊未遵守有氧教室防疫規範，侵害伊之姓名權、肖像
    權及名譽權，被告就其受僱人對伊所為前開侵權行為，應賠
    償伊非財產上損害8萬9,851元。
　㈢爰依民法第184條第1項前段、第188條第1項、第195條第1項
    、第179條規定及兩造間健身中心契約法律關係，提起本件
    訴訟，並聲明：㈠被告應給付原告30萬元，及其中21萬149元
    自起訴狀繕本送達翌日起，其餘8萬9,851元自111年3月16日
    民事辯論意旨四狀送達翌日起，均至清償日止，按週年利率
    5％計算之利息；㈡被告應在被告官網及臉書以16級之標楷黑
    字體、水平置中於A4版面張貼如附表所示對原告之道歉文，
    及於西屯分公司Crazy街舞課上課前在舞台前方對原告念出
    如附表所示內容；㈢被告應恢復原告之會籍；㈣聲明第1項，
    願供擔保，請准予宣告假執行。
二、被告則以：伊之員工並無拍攝原告肖像之行為。次原告於11
    0年9月11日上課時因佔位問題與其他會員發生爭執，竟以言
    語恐嚇其他會員，且未依防疫措施，保持安全之社交距離；
    經伊之員工介入處理，原告除不理會該員工之說明及勸導，
    並情緒失控動手推擠該員工，復在課堂後翌日打電話至伊之
    西屯分公司，以要找朋友持續客訴疲勞轟炸、影響店內營業
    以迫使員工離職等詞騷擾、恐嚇伊之員工。原告上開失序行
    為已嚴重影響其餘會員上課情緒及秩序、伊之營運與會員健
    身環境，而違反系爭合約第6條約定，伊依系爭合約第10條
    第1項(b)款約定，得合法終止系爭合約。次伊之員工所言並
    無誇大不實，原告不得請求損害賠償或回復名譽之適當處分
    。再1,588元係辦理入會手續之相關行政費用，不得於契約
    終止或解除後請求返還，且伊係合法終止契約，系爭合約未
    另約定月費應依比例退還，原告亦不得請求返還入會手續費
    或退還剩餘月費，況原告於110年8月27日所繳納之月費，係
    自同年月26日起至同年9月25日止之月費。又原告係基於自
    身考量至其他舞蹈休閒館上課，與伊無關。另系爭光碟乃伊
    為本件訴訟提出之證據，有正當理由且未侵害原告權利，亦
    未將標題對外傳述等語，資為抗辯，並聲明：㈠原告之訴駁
    回；㈡如受不利判決，願供擔保請准宣告免為假執行。
三、兩造不爭執之事實（見本院卷第274至276、387至388頁）：
  ㈠原告為被告之會員，並於108年1月10日與被告簽訂系爭合約
    ，變更為可至被告臺中各分店運動，約定入會手續費1,588
    元、月費1,088元、合約期間自同日起至118年1月9日。
  ㈡被告於110年7月9日公告「…保持社交距離…」。
  ㈢原告於110年9月11日在被告西屯分公司街舞課上課時，因佔
    位問題與其他會員發生爭執。
  ㈣原告於110年9月12日，曾致電被告西屯分公司。
  ㈤戊○○、丙○○、黃店長均為被告員工。
  ㈥被告之西屯分公司於110年9月22日寄發系爭信函予原告，記
    載：「主旨：台端於會員存續期間，違反會員守則與應有禮
    節，本公司自即日起終止（取消）您會籍……。說明：一、本
    公司知悉台端於會員存續期間，違反會員守則與應有禮節，
    於西屯健身會館之有氧教室，因占位問題與其他會員發生爭
    執，且未依防疫措施，保持安全之社交距離；嗣後，經本公
    司員工介入處理，台端除了不願遵從工作人員之勸導外，竟
    出現如下之脫序行為：㈠不理會員工說明並動手推員工。㈡以
    言詞恐嚇其他會員與本公司員工。由於，台端之行為，已嚴
    重影響本公司營運，與影響會員健身環境。為維護公共秩序
    與會員之運動品質，本公司決議終止（取消）台端會籍！二
    、由於，台端之行為已違反『會員合約』之規範（第六條--會
    員之舉止：在任何情況下會員絕不大聲喧嘩，惡言相向，言
    語粗俗，或騷擾、戲弄、或教唆其他會員、來賓或員工，或
    有任何不法行為及違反社會善良風俗等情事）…。三、…因台
    端行為已違反『合約條款或會員守則』，本公司有權逕行終止
    台端之會籍，且台端不得提出異議或要求退款。基此，本公
    司…，尚需通知台端，由於台端之行為已導致台端之會籍自
    即日起終止，且不得要求退款。」。
  ㈦原告於110年8月27日，繳納月費1,088元。
  ㈧原告於110年12月18日，繳納訴外人所營「TBC舞蹈休閒館」
    之街舞課費用8,380元。
四、本院得心證之理由：
　㈠原告依民法第184條第1項前段、第188條第1項、第195條第1
    項規定，請求被告給付因肖像權受侵害所受非財產上損害5
    萬元，及因名譽權受侵害所受入會手續費1,588元、剩餘5天
    月費181元、另覓舞蹈休閒館而支出之上課費8,380元等財產
    上損害計1萬149元與非財產上損害15萬元，並刊登及對原告
    唸出如附表所示道歉文，暨恢復原告會籍，有無理由？
　⒈關於原告主張侵害肖像權部分：　
　⑴按當事人主張有利於己之事實者，就其事實有舉證之責任，
    民事訴訟法第277條前段定有明文。次按侵權行為之成立，
    須行為人因故意過失不法侵害他人權利，亦即行為人須具備
    歸責性、違法性，並不法行為與損害間有因果關係，始能成
    立，且主張侵權行為損害賠償請求權之人，對於侵權行為之
    成立要件應負舉證責任（最高法院109年度台上字第912號判
    決意旨參照）。原告主張戊○○於110年9月11日進入被告西屯
    分公司街舞課教室後，未經同意即以手機拍攝其肖像等語，
    為被告否認，揆之前揭說明，自應由原告就戊○○確有以手機
    拍攝原告肖像之行為，先負舉證之責。
　⑵查原告於110年9月11日在被告西屯分公司街舞課上課，因佔
    位問題與其他會員發生爭執後，時任櫃臺客服專員之戊○○有
    進入街舞課教室處理，並與原告、訴外人即與原告發生爭執
    之會員（下稱甲女）談話，之後離開教室等情，業據證人戊○○證述明確（見本院卷第394至395頁），且經本院勘驗系爭
    光碟內檔案名稱「07-pm13.35、13.39-13.40其他同學上前
    溝通」（下稱檔案①）、「08-pm13.46-13.48客服Janice進
    教室與會員了解狀況並勸導」（下稱檔案②）之監視器錄影
    畫面無誤，有本院勘驗筆錄暨監視器錄影畫面擷圖可憑（見
    本院卷第388、427至441頁），首堪認定。
　⑶原告雖援引證人即被告會員甲○○、丁○○之證詞，以為戊○○有
    以手機拍攝原告肖像之佐據。惟查：　
　①甲○○固證稱：伊於110年9月11日有與原告一起去被告西屯分
    公司參加街舞課。當天原告因佔位問題與其他會員發生爭執
    ，後來有一個頭髮及肩的女生下來，站在伊右前方的學員旁
    邊拍照，拍照方向是朝著原告方向拍，可能在拍原告沒有遵
    守防疫規定的位置，拍攝時間一下下而已，伊不確定是錄影
    還是拍照，且該人拍一下下就走了，至於該人後來有無再進
    教室，伊不確定，也不確定拍照之人是否為今日庭期到場之
    戊○○或丙○○；伊亦未注意後來還有另一位健身房員工進教室
    直接找原告談話等語（見本院卷第389至391頁）。然由甲○○
    證述之情節，其所稱拍照之人既僅在教室中停留片刻即離去
    ，甲○○亦不能確定該人是否為戊○○或後來有無再度進入教室
    ，已難認甲○○所稱拍照之人確為戊○○。再徵之衛生福利部疾
    病管制署中央流行疫情指揮中心（下稱指揮中心）為因應嚴
    重特殊傳染性肺炎（COVID-19）疫情，於109年4月1日公告
    規定室內應保持1.5公尺之社交距離，此乃眾所周知之事，
    且有社交距離注意事項可稽（見本院卷第229頁）。而被告
    西屯分公司即按當時規定之社交距離，在街舞課教室地板貼
    有防疫安全距離標示乙節，亦據戊○○證述在卷（見本院卷第
    394頁），並經本院勘驗系爭光碟內檔案名稱「01-pm12.26
    原本放在A位置的女子進來佔A位置」、「05-pm13.10乙○○進
    教室與同學聊天」之監視器錄影畫面無誤，有本院勘驗筆錄
    暨監視器錄影畫面擷圖可佐（見本院卷第388、405、413頁
    ）。準此，依甲○○當庭在監視器錄影畫面擷圖所標示其是日
    之站立位置（見本院卷第417頁），顯示甲○○與站立在其右
    前方防疫安全距離標示處之學員間，仍有相當距離；酌以甲○○除無法確認其所稱拍照之人係錄影或拍照，亦表示該人「
    可能」在拍原告沒有遵守防疫規定的位置，可見甲○○並未確
    切見聞該人究有無按下拍攝鍵拍攝之舉措，其所稱該人有對
    原告拍照云云，應僅為個人推測之詞，容難採信。
　②依丁○○證述：伊於110年9月11日有與原告一起去被告西屯分
    公司參加街舞課。當天原告因佔位問題與其他會員發生爭執
    ，老師有告知原告說，請原告站到另一個位置，因為原告沒
    有理會老師，有2位學員才去請櫃臺下來。伊有看到健身房
    櫃臺的人有下來，該人今日庭期好像在場；伊只有看到該人
    單手將手機拿在胸前從外面走進來，並跟原告及和原告發生
    佔位爭執之另一位學員站在一起講話，不知道該人有沒有用
    雙手碰手機或真的拍攝原告，亦未注意該人有無站在甲○○右
    前方之其他學員處並拿著手機對原告。伊曾在課堂上跟原告
    說有看到客服對原告拍照，伊當時的目的是要告訴原告，原
    告犯錯被拍照，但究竟客服有沒有拍，伊不會知道，他拿著
    手機而已等語（見本院卷第391至393頁），可知丁○○僅有看
    到戊○○單手拿手機進入教室，並未見聞戊○○是否確有拍攝原
    告。而丁○○固曾向原告稱原告有遭拍照，惟其目的乃在使原
    告有所警惕而誇飾其詞，並非其明確觀得戊○○有以手機對原
    告拍照之行為。是丁○○之證詞，亦不足為有利原告之認定。
　⑷此外，原告復未能提出其他證據，證明戊○○有以手機拍攝原
    告肖像之行為，原告係負舉證責任之一方，其舉證責任未盡
    ，自應受不利之認定。是原告執前詞主張被告之受僱人戊○○
    故意不法侵害原告肖像權，被告就此應負損害賠償責任云云
    ，即屬無據。
　⒉關於原告主張侵害名譽權部分：　
　⑴按名譽權之侵害非即與刑法之誹謗罪相同，名譽有無受損害
    ，應以社會上對個人評價是否貶損作為判斷之依據，苟其行
    為足以使他人在社會上之評價受到貶損，不論其為故意或過
    失，均可構成侵權行為，其行為亦不以廣佈於社會為必要，
    僅使第三人知悉其事，亦足當之（最高法院90年度台上字第
    2283號判決意旨參照）。次按名譽權之侵害，須行為人具備
    歸責性、違法性，始能構成侵權行為。而言論自由旨在實現
    自我、溝通意見、追求真理，及監督各種政治或社會活動；
    名譽則在維護人性尊嚴與人格自由發展，二者均為憲法所保
    障之基本權利，二者發生衝突時，法律尚非不得對言論自由
    依其傳播方式為合理之限制。民法上名譽權之侵害雖與刑法
    之誹謗罪不相同，惟於違法性之判斷，基於法秩序之統一性
    ，則無區別，應適用刑法第310條第3項「真實不罰」與第31
    1條「合理評論」之規定，及司法院釋字509號解釋所創設合
    理查證義務之憲法基準為認定。準此，言論可分為「事實陳
    述」及「意見表達」，前者有真實與否之問題，具可證明性
    ，行為人之言論雖損及他人名譽，惟其言論屬陳述事實，並
    與公共利益有關者，如能證明為真實，或雖不能證明言論內
    容為真實，但依其所提證據資料，足認其有相當理由確信為
    真實者，均難謂係不法侵害他人之權利，而令負侵權行為損
    害賠償責任；後者乃行為人表示自己之見解或立場，屬主觀
    價值判斷之範疇，本無真偽與否，故對於可受公評之事項善
    意發表適當之評論，不問事實之真偽，均非不法侵害他人權
    利；又若意見表達係以某項事實為基礎，或發言過程中夾論
    夾敘，將事實敘述與評論混為一談，在評價言論自由與保障
    個人名譽權之考量上，仍應考慮事實之真偽（最高法院103
    年度台上字第882號、99年度台上字第792號、98年度台上字
    第1129號、96年度台上字第793號判決意旨參照）。
　⑵查原告主張戊○○於110年9月11日，向丙○○稱原告「情緒失控
    ，推擠被告員工，並對其惡言相向」，丙○○即於街舞課下課
    後，在被告西屯分公司1樓櫃臺前，向原告表示其「推擠被
    告員工」；嗣黃店長於同年月18日，在被告西屯分公司器材
    區再次稱原告推擠被告之員工；被告之員工復於同年月22日
    被告寄發系爭信函予原告前，在員工內部間逐層傳述系爭信
    函所載原告未依防疫措施保持安全社交距離，有不理會被告
    員工說明並動手推員工，且以言語恐嚇其他會員與員工等脫
    序行為，已嚴重影響被告公司營運與會員健身環境之內容等
    情，為被告所不爭執（見本院卷第273、363頁），首堪認定
    。
　⑶原告固主張戊○○、丙○○、黃店長前揭所言，係以不實言論誹
    謗原告，故意不法侵害原告名譽權云云。然查：
　①戊○○證述：110年9月11日有2個會員上去被告西屯分公司櫃臺
    找伊，請伊下來了解狀況。伊進入教室後，正常來說教室內
    有貼防疫安全距離標示，會員應該要站在標示上運動。伊去
    的時候有看到原告站在另一個會員的斜右前方，該距離就是
    有點靠近，沒有保持安全距離。伊一去的時候，伊都還沒有
    開口，原告就說，要滾也是那個會員要滾，其上課前已經先
    來佔位了。伊就到後面詢問另一個會員（即甲女），該會員
    說他去的時候地上並沒有水壺佔位置，他才會站那個位置，
    所以伊才又回去詢問原告是否站到旁邊另一個有貼標示的空
    位。伊當時面對原告，還沒有講完話，原告就直接推伊右邊
    ，把伊向伊左邊推開，因為當時他們正在上課。原告把伊推
    開完就接著上課，伊就走掉了。因當天是丙○○當班，伊有跟
    丙○○報告這件事，並由丙○○出面處理，伊跟丙○○說剛剛有會
    員沒有站在防疫標示上，且原告表示是其先來佔位的，伊去
    勸導，話還沒講完，就被原告推開了等語（見本院卷第394
    至395頁）。
　②參以經本院依序勘驗系爭光碟內檔案名稱「06-pm13.29張淑
    婷進入教室」（下稱檔案③）與檔案①、②之監視器錄影畫面
    結果，顯示：
　於檔案③播放時間0分6秒至1分17秒許，一會員（即甲女）站
    在一貼有防疫安全距離標示之位置（下稱A位置）後，原告
    即雙手插腰往A位置方向走，並與甲女談話，兩人相距小於A
    位置與A位置右方另一貼有防疫安全距離標示位置（下稱B位
    置）間距離之一半；於檔案③播放時間1分29秒至1分46秒許
    ，原告原立於A位置之右前方，惟於甲女短暫離開A位置將水
    壺放在舞台前邊緣之際，原告即退至A位置；於檔案③播放時
    間1分47秒至1分53秒許，甲女與原告一起站在A位置之兩側
    ；於檔案③播放時間1分54秒至該檔案播放時間結束，原告往
    舞台方向走一點後停在A位置右前方做暖身運動，甲女則站
    在A位置做暖身運動。
　於檔案①全程，原告均持續站在A位置之右前方做運動，期間
    其他會員前來建議原告站往B位置，原告亦未變更位置；於
    檔案①播放時間2分51秒至2分54秒許，戊○○即從畫面右下方
    走向原告與其講話。
　於檔案②播放時間0分0秒至1分20秒許，戊○○先與原告對談，
    再走向甲女與之對談，後又走向原告並正面面對原告講話；
    於檔案②播放時間1分20秒至1分21秒許，原告舉起左手並碰
    到戊○○右肩，再縮回左手，此時戊○○身體無移動；於檔案②
    播放時間1分22秒至1分26秒許，原告舉起左手再次碰到戊○○
    右肩，戊○○身體順著原告碰觸方向往前微動，其右腳並向前
    一步，同時回頭看原告。嗣戊○○繼續看原告並同時移動左腳
    往前走，然後轉回頭繼續走，消失在畫面。
　上情有本院勘驗筆錄暨監視器錄影畫面擷圖可稽（見本院卷
    第388、417至441頁）。細繹檔案①、②監視器錄影畫面擷圖
    所示原告於戊○○到場前之位置（見本院卷第427至433頁），
    足徵原告斯時所站位置與A位置間，顯小於教室地板任兩點
    防疫安全距離標示間之距離。再由戊○○於檔案②播放時間1分
    22秒至1分26秒許，原係面對原告站立，惟於原告以左手碰
    觸其右肩後，其身體即順著原告碰觸方向往前微動，右腳亦
    隨同向前移動，可知原告碰觸戊○○右肩時確有對戊○○身體施
    加一定力度，方導致戊○○身體、腳步移動。凡此俱與戊○○上
    揭證詞相合，堪認戊○○所證前詞，應屬信而有徵。原告泛語
    主張戊○○所述不實云云，並不可採。
　③據此，足見原告於戊○○勸說指示原告應依教室內防疫安全距
    離標示站立時，確有未待戊○○語畢，即將戊○○往旁推開之行
    為。而衡諸每個人之措辭習慣均屬非同，語言表達能力亦非
    一致，縱令戊○○向丙○○口述遭原告推開之事發過程時，係使
    用「推擠」一詞，表達方式或非精確，然與原告之行為內涵
    仍有一定程度之重合，應認戊○○所述與事實相符，則戊○○於
    110年9月11日向丙○○稱原告「推擠被告員工」，及丙○○、黃
    店長先後稱原告推擠被告員工，此部分之事實陳述均屬真實
    。又，何種行為係屬「情緒失控」、「惡言相向」，端視該
    行為或言論之內容、程度、所涉事實背景、及在場人士之主
    觀認知而定，無絕對真實與否之問題，核屬表意人之主觀意
    見表達，並非事實陳述。稽之戊○○前揭所證原告於其欲介入
    處理會員間糾紛、惟尚未開口之際，即明白表示「要滾也是
    那個會員要滾」，嗣亦未待戊○○語畢，逕出手將其往旁推開
    繼續上課等節，則戊○○本此事實，評論原告情緒失控、對其
    惡言相向，應屬對於可受公評之事項善意發表適當評論。是
    揆之前揭說明，戊○○、丙○○、黃店長所言均非不法侵害原告
    之名譽權。
　④原告固主張：戊○○走近伊並以幾乎貼臉距離對伊講話，伊因
    憂慮飛沫噴濺，且課程已經開始，然戊○○企圖阻擋伊上課，
    遂下意識用手提醒戊○○勿再接近，且未動手推戊○○云云。惟
    細繹檔案②播放時間1分20秒、1分22秒之監視器錄影畫面擷
    圖（見本院卷第439、441頁），可知於原告將戊○○往旁推開
    前，戊○○雖面對原告講話，惟與原告間仍有相當距離，並非
    以貼臉距離與原告對談，亦無持續接近原告之舉動。又原告
    確有將戊○○往旁推開，業經詳認如前，不因課程是否已經開
    始、或原告是否主觀上認戊○○有圖阻擋其上課而異。是原告
    前揭主張，皆非可採。
　⑷原告另主張：被告之員工內部間逐層傳述系爭信函所載伊未
    依防疫措施保持安全社交距離，有不理會被告員工說明並動
    手推員工，且以言語恐嚇其他會員與員工等脫序行為，已嚴
    重影響被告公司營運與會員健身環境等內容，不法侵害伊之
    名譽權等語。查：
　①就未依防疫措施保持安全社交距離部分：
　原告於檔案③播放時間0分6秒至1分17秒許，為與甲女談話而
    走向甲女站立之A位置後，兩人距離即小於A位置與B位置間
    距離之一半（即0.75公尺，計算式：1.5÷2＝0.75），業經勘
    驗如上。而原告嗣係站至A位置之右前方，並非依防疫安全
    距離標示之位置站立，且其所站位置與A位置間，亦顯小於
    教室地板任兩點防疫安全距離標示間之距離，亦如前述。是
    足見原告確未遵照被告因應指揮中心公告標準在教室內設置
    之防疫措施，與他人保持社交距離，則被告之員工逐層傳述
    系爭信函所載原告未依防疫措施，保持安全之社交距離乙節
    ，自與事實相符。
　原告固主張：因伊與甲女均有正確配戴口罩，依指揮中心公
    布之「第二階段：強制處分」標準，僅須保持1公尺之社交
    距離。而伊站立在甲女右前方時，與甲女尚距離1.1公尺，
    並無未保持安全社交距離情形云云（見本院卷第237至239頁
    ），並提出其自行放大之監視器錄影畫面擷圖為佐（見本院
    卷第255頁）。惟原告既確未按教室內之防疫安全距離標示
    站立，而未依此防疫措施與他人保持社交距離，被告員工此
    部分之事實陳述自屬真實，不因於本件情形，有無指揮中心
    公告之「第二階段：強制處分」標準中「與他人間若雙方均
    正確配戴口罩，仍應保持至少1公尺之距離」此一例外規定
    之適用而異。況觀諸前揭原告所提放大後監視器錄影畫面擷
    圖，可知原告係逕取其口鼻與甲女口鼻間之直線距離，自行
    指稱僅有1.1公尺，其計算基準與計算結果是否正確，尤非
    無疑。是原告所陳前詞，不足為有利於其之認定。
　②就不理會被告員工說明並動手推員工部分：
　　依戊○○前揭證詞，可知原告確有不理會其說明及將其推開之
    行為，則被告之員工逐層傳述系爭信函所載原告有不理會被
    告員工說明並動手推員工一情，亦與事實無違。
　③就以言語恐嚇員工部分：
　按指稱他人所言係「恐嚇」，核屬評價性言論，乃表意人之
    主觀意見表達，並非事實陳述。而刑法第305條固就恐嚇罪
    定有明文，惟依一般社會通念，「恐嚇」一詞亦可用於表達
    行為人所言使聆聽者主觀上有畏懼、害怕之感受，非必指行
    為人所言須該當於刑法恐嚇罪之犯罪構成要件。
　證人即被告西屯分公司副理丙○○證述：伊於110年9月11日接
    到營運經理的電話，說有2位會員來投訴有會員因為佔位關
    係發生爭執，有違反防疫的規定，還有動手推客服人員，故
    伊親自出面處理。伊於街舞課下課後找原告至櫃臺旁洽談區
    談話，伊先瞭解一下狀況，並告知原告現在要配合政府之防
    疫規定，需要防疫距離，並說伊等員工有被推擠的情形，如
    果再有這樣的狀況，公司會寄會員權益書給原告。原告於同
    日晚上即打電話向公司客服詢問伊之名字，並稱要投訴伊。
    嗣公司客服於同年月12日再次接到原告來電，並告知原告會
    轉接給伊，最後是伊接到電話；原告當時即知道伊是前一日
    在洽談區跟原告談話的人，就問伊姓名，說要投訴伊，認為
    伊前一日處理事情的方式沒有能力，且說如果一個人投訴伊
    不夠，要找十個人投訴伊，投訴到讓伊沒有工作、亦無法找
    到下一份工作；伊之英文名字為CHERRY，但伊在這通電話中
    向原告稱伊叫「ANDY」，因為當時伊害怕原告投訴伊讓伊沒
    有工作；這天通話完後，伊認為原告在恐嚇伊，後續有通報
    經理處理等語（見本院卷第396至398頁）。參以原告亦陳稱
    ：那個於110年9月11日櫃臺叫來跟伊講話的主管，不只完全
    沒有處理事情的能力，還官腔官調不知在高傲什麼。伊於同
    年月12日中午打電話詢問她名字，只是英文喔，她竟然不肯
    給伊，最後還報一個假名給伊，說她叫「ANDY」，伊猜測給
    伊假名的是西屯分公司副理CHERRY等語（見本院卷第15、93
    至95頁），核與丙○○證述之情節無違，堪認丙○○所證前詞，
    亦屬信而有徵。原告泛詞爭執丙○○所證不實云云，容無可採
    。準此，原告對丙○○所述內容，衡情足使一般受薪階級憂慮
    其恐將疲於應付大量投訴、因耗費公司資源處理投訴致影響
    公司對其考評，甚至公司可能為息事寧人、避免麻煩而尋機
    將之解雇，暨其日後應徵之他公司因故獲悉上述大量投訴紀
    錄而對其產生不良印象，並因此感到畏懼、害怕，則被告之
    員工逐層傳述系爭信函所載原告以言語恐嚇員工乙節，應屬
    對於可受公評之事項善意發表適當評論。原告主張：伊未說
    這樣的話，且刑法恐嚇罪並無加害工作這一項云云，殊非可
    採。
　原告雖復主張：打電話去客訴應屬正當行使消費者權益，如
    商家不處理問題，身為弱勢之消費者無他法，僅能找更多朋
    友來反應問題以求商家重視云云。惟原告並非僅客訴請求被
    告解決佔位問題，而係宣稱將動員和本件糾紛毫無關連之人
    持續投訴負責處理之員工，致令其喪失工作，已逾消費者以
    投訴方式促請商家維權之合理限度，難認係正當行使消費者
    權益。原告所陳前詞，容難為有利原告之認定。
　④就以言語恐嚇其他會員部分：
　　被告就原告有何客觀行為足資評價為恐嚇其他會員，並未提
    出任何證據證明，即難認被告之員工逐層傳述系爭信函所載
    原告以言語恐嚇其他會員一情，係屬適當之評論。被告抗辯
    原告於110年9月11日上課時因佔位問題與其他會員發生爭執
    ，竟以言語恐嚇其他會員云云，尚非可取。是原告主張被告
    員工此部分之言論不法侵害其名譽權等語，應屬有據。
　⑤就嚴重影響被告公司營運與會員健身環境部分：
　　此部分核屬評價性言論，為表意人之主觀意見表達，並非事
    實陳述。次原告因佔位問題與甲女發生爭執後，即持續站在
    A位置之右前方，且於戊○○勸說其站至B位置時，亦不待戊○○
    語畢即將之推開繼續上課，足見原告僅因佔位問題不滿甲女
    站在A位置，即無視教室內之防疫措施，亦拒不接受戊○○促
    請其遵照防疫安全距離標示與他人保持社交距離之指示，確
    已影響為全體會員共用之健身環境安全及被告對營運場所之
    有效管理。而衡諸斯時國內疫情嚴峻，指揮中心亦隨時滾動
    式檢討對健身房、餐廳等易引發群聚感染風險場所之防疫規
    範，倘被告西屯分公司因會員運動時未遵守教室內之防疫安
    全距離標示，致遭主管機關認未善盡管理及使會員保持社交
    距離之責，亦恐對被告營運發生不良影響。又原告因不滿丙○○之處理，竟來電揚言將動員無關者持續致電投訴丙○○，致
    令喪失工作，除屬對被告員工之恫嚇騷擾，亦足以干擾被告
    之營運管理。則被告之員工基此客觀事實合理評論原告所為
    嚴重影響被告公司營運與會員健身環境，亦屬對於可受公評
    之事項善意發表適當之評論，要不構成對原告名譽權之不法
    侵害。
　⑸綜上，原告主張被告之員工於被告寄發系爭信函予原告前，
    在員工內部間逐層傳述系爭信函所載原告以言語恐嚇其他會
    員之內容，不法侵害原告之名譽權等語，應屬有據。至其主
    張前述戊○○、丙○○、黃店長所為暨被告之員工逐層傳述系爭
    信函所載其餘內容，亦構成對其名譽權之不法侵害云云，皆
    非可採。
  ⒊原告請求被告賠償因名譽權受侵害所生非財產上損害5,000元
    ，為有理由；至其餘金錢給付、刊登及對原告唸出如附表所
    示道歉文、暨恢復會籍之請求，則無理由：
　⑴按因故意或過失，不法侵害他人之權利者，負損害賠償責任
    ；受僱人因執行職務，不法侵害他人之權利者，由僱用人與
    行為人連帶負損害賠償責任，民法第184條第1項前段、第18
    8條第1項前段各有明文。又損害賠償之債，以有損害之發生
    及有責任原因之事實，並二者之間，有相當因果關係為成立
    要件。被告之員工於被告寄發系爭信函予原告前，在員工內
    部間逐層傳述系爭信函所載原告以言語恐嚇其他會員之內容
    ，而於執行職務中不法侵害原告之名譽權，被告自應就其受
    僱人之侵權行為，負連帶損害賠償之責。
　⑵茲就原告主張之損害賠償項目，分敘如下：
　①原告雖主張其因名譽權受侵害，致遭被告以系爭信函終止系
    爭合約、取消會籍且不退費，受有入會手續費1,588元、自1
    10年9月22日起至同年月27日止之剩餘5天月費181元、另覓
    舞蹈休閒館而支出之上課費8,380元等財產上損害，被告應
    負賠償責任，及恢復伊之會籍以為回復原狀云云。惟原告於
    108年1月10日簽立系爭合約時，依約即應支出入會手續費，
    此部分顯非因名譽權受侵害所生損害。而原告遭終止會籍，
    乃被告以系爭信函對其終止系爭合約之結果，非因被告員工
    在內部逐層傳述損及其名譽權之言論所致，則其所稱損失剩
    餘月費181元、支出其他舞蹈休閒館上課費8,380元暨喪失會
    籍等項，亦與其名譽權之受侵害無相當因果關係。是原告請
    求被告賠償此部分財產上損害及恢復會籍云云，自屬無據。
　②按不法侵害他人之身體、健康、名譽、自由、信用、隱私、
    貞操，或不法侵害其他人格法益而情節重大者，被害人雖非
    財產上之損害，亦得請求賠償相當之金額，民法第195條第1
    項前段定有明文。又慰藉金之賠償須以人格權遭遇侵害，使
    精神上受有痛苦為必要，其核給之標準固與財產上損害之計
    算不同，然非不可斟酌雙方身分資力與加害程度，及其他各
    種情形核定相當之數額（最高法院51年台上字第223號判例
    意旨參照）。本院審酌被告為著名之健身運動公司，原告則
    原為被告之會員等兩造身分地位，及被告之員工於被告寄發
    系爭信函予原告前，在員工內部間逐層傳述系爭信函所載原
    告以言語恐嚇其他會員之內容，固有損原告名譽，惟是項言
    論既僅在被告員工內部間流傳，尚難認足對原告之社會評價
    造成嚴重影響等加害情節暨原告所受痛苦等一切情狀，認原
    告請求被告賠償非財產上損害，以5,000元為適當；逾此部
    分之請求，則無理由。
　③按民法第195條第1項後段規定：「其名譽被侵害者，並得請
    求回復名譽之適當處分。」所稱之「適當處分」，應不包括
    法院以判決命加害人道歉之情形，始符憲法保障人民言論自
    由及思想自由之意旨（憲法法庭111年憲判字第2號判決意旨
    參照）。是原告請求被告刊登如附表所示道歉文，及在被告
    西屯分公司Crazy街舞課上課前對原告唸出如附表所示道歉
    文內容，非屬回復名譽之適當處分，於法無據，不應准許。
　㈡原告依兩造間健身中心契約法律關係請求被告恢復原告會籍
    ，有無理由？
　⒈查系爭合約第6條「會員的舉止」記載「會員在本公司時應接
    受本公司員工管制與指導，並遵照員工的指示。…會員同意
    舉止保持安靜與應有的禮節，而且不會造成任何干擾妨礙其
    他會員或來賓使用本公司的健身器材與興致。有任何情況下
    會員絕不大聲喧嘩，惡言相向，言語粗俗，或騷擾、戲弄、
    或教唆其他會員、來賓或員工，或有任何違法及違反社會善
    良風俗等情事，違反者，本公司將終止本合約並依法辦理後
    續事宜。…」；第10條「解約終止」第1項記載「若有下列任
    何事由之一者，本公司有權禁止會員進入本公司健身中心，
    並可終止本合約：…(b)會員有本合約第六條之事由。」，有
    系爭合約可稽（見本院卷第144頁），足見倘會員有違反系
    爭合約第6條約定之情事，被告依約得終止系爭合約。而原
    告因佔位問題不滿甲女站在A位置，即拒不接受戊○○促請其
    遵照防疫安全距離標示與他人保持社交距離之指示，又因不
    滿丙○○之處理，即來電揚言將動員無關者持續致電投訴丙○○
    ，致令喪失工作，而對被告員工為恫嚇騷擾，皆如前述，堪
    認原告確已違反系爭合約第6條之約定。則被告依系爭合約
    第10條第1項(b)款約定，以系爭信函終止系爭合約，自屬合
    法。原告主張其未有違反系爭合約第6條約定之行為，被告
    未提前通知即以系爭信函通知自即日起終止會籍，違反行政
    院公布之健身中心定型化契約應記載及不得記載事項第8條
    云云，並不可採。
　⒉原告雖又主張：被告未提前通知伊，即以系爭信函通知伊自
    即日終止會籍，且不得要求退款，違反消費者保護法第12條
    規定云云。按定型化契約中之條款違反誠信原則，對消費者
    顯失公平者，無效。定型化契約中之條款有下列情形之一者
    ，推定其顯失公平：一、違反平等互惠原則者。二、條款與
    其所排除不予適用之任意規定之立法意旨顯相矛盾者。三、
    契約之主要權利或義務，因受條款之限制，致契約之目的難
    以達成者，消費者保護法第12條固有明文。然系爭信函乃被
    告所為終止契約之意思表示，非定型化契約條款，並無消費
    者保護法第12條規定之適用。至被告於系爭信函中記載原告
    不得要求退費之法律效力為何，乃別一問題，且與終止之合
    法性不生影響。是原告前揭所陳，殊無足取。
　⒊綜上，被告已合法終止系爭合約，原告仍依兩造間健身中心
    契約法律關係請求被告恢復原告會籍，即屬無據。
　㈢原告依民法第179條規定，請求被告返還入會手續費1,588元
    、剩餘5天月費181元，有無理由？
　  按無法律上之原因而受利益，致他人受損害者，應返還其利
    益。雖有法律上之原因，而其後已不存在者，亦同，民法第
    179條定有明文。查：
　⒈依系爭合約第3條「入會費及手續費」記載「費用內容包括會
    員卡製作、體適能課程、會員資料處理手續、員工儲金及獎
    金等有關辦理新會員及續約會員之相關支出，入會費及手續
    費不得要求退還。」（見本院卷第144頁），足見入會手續
    費乃會員辦理入會或續約時所需支付之行政費用，且無論系
    爭合約是否於合約期間屆滿前，因任一方行使終止權而提前
    終止，原告皆不得請求退還入會手續費。又契約之終止，僅
    使契約自終止之時起向將來消滅，並無溯及效力，則被告於
    合法終止系爭合約後，自仍有保有入會手續費之法律上原因
    ，要無不當得利可言。原告主張被告無法律上原因占有入會
    手續費，應負返還責任云云，並不可採。
　⒉原告係於108年1月10日與被告簽訂系爭合約，已如前述。而
    依系爭合約「自動轉帳授權」欄記載「繳費開始日：2019/0
    1/26」，「費用明細」欄記載「首月月費價差：…（費用期
    間：2019/01/10－2019/01/25）」，及原告於108年5月30日
    因更換信用卡而簽立之變更會籍合約書亦記載「繳費開始日
    ：2019/06/26」，「費用明細」欄記載「首月月費價差：…
    （費用期間：2019/05/30－2019/06/25）」，有系爭合約（
    見本院卷第143頁）、原告所提108年5月30日變更會籍合約
    書（見本院卷第357頁）可稽，堪認原告依約應於每月26日
    繳納自是日起至次月25日止之月費，則被告抗辯原告於110
    年8月27日係繳納自同年月26日起至同年9月25日止之月費等
    語，應值採信。原告以其係於110年8月27日至被告一中店以
    現金繳納月費1,088元為由，主張每月月費繳款日應為27日
    ，且其於110年8月27日係繳納自同年月28日起至同年9月27
    日止之月費云云（見本院卷第339頁），要無可取。又依原
    告陳稱：伊於同年月24日已經準備好要去上課，竟然收到被
    告以系爭信函終止伊之會籍等語（見本院卷第17頁），可知
    被告以系爭信函對原告所為終止契約之意思表示，係於同年
    月24日始因到達原告而生終止效力。據此，被告於系爭合約
    終止後，就原告預繳之同年月24日至同年月25日2天剩餘月
    費計70元（計算式：1,088÷31×2＝70，小數點下四捨五入）
    ，即屬無法律上原因而受利益，致原告受損害，原告自得請
    求被告返還此部分月費70元。被告抗辯：原告係因違反系爭
    合約第6條約定而遭終止契約，且系爭合約未另約定月費應
    依比例退還，故原告不得主張返還剩餘月費云云，容無足取
    。
　⒊綜上，原告依民法第179條規定，請求被告返還自110年9月24
    日起至同年月25日止之剩餘2天月費70元，應予准許；逾此
    範圍之請求，則屬無據。
  ㈣原告以被告之受僱人製作系爭光碟為由，依民法第188條第1
    項、第195條第1項規定，請求被告賠償姓名權、肖像權、名
    譽權受侵害之非財產上損害8萬9,851元，有無理由？
　⒈按人格權之侵害，應以加害人之行為構成人格權之侵害，且
    經法益衡量後，加害行為具不法性，始課成立。查：
　⑴系爭光碟乃被告之受僱人於110年10月18日燒錄乙節，為被告
    所不爭執。而系爭光碟所燒錄之8個檔案係存放在名為「乙○○未遵守有氧教室防疫規範事件報告」之資料夾中，該8個檔
    案檔名分別為「01-pm12.26原本放在A位置的女子進來佔A位
    置」、「02-pm12.29乙○○進入教室佔B位置」、「03-pm12.4
    6原本放在A位置的女子把東西從A位置移走」、「04-pm13.0
    4張淑婷進入將東西放在A位置」、「05-pm13.10乙○○進教室
    與同學聊天」、「06-pm13.29張淑婷進入教室」（即檔案③
    ）、「07-pm13.35、13.39-13.40其他同學上前溝通」（即
    檔案①）、「08-pm13.46-13.48客服Janice進教室與會員了
    解狀況並勸導」（即檔案②），係翻拍被告西屯分公司教室
    之監視器錄影畫面，其中部分影像為原告參與街舞課課程時
    之影像等情，有系爭光碟可憑（見本院卷第209頁），且經
    本院勘驗無誤，有本院勘驗筆錄可佐（見本院卷第388、405
    至441頁），應堪認定。
　⑵原告雖主張被告之受僱人製作系爭光碟時，不法使用其姓名
    作為標題及使用其肖像為影像內容，且意圖傳述於眾而誹謗
    其未遵守有氧教室防疫規範，侵害其姓名權、肖像權及名譽
    權云云。然被告之受僱人於系爭光碟資料夾或檔案名稱中使
    用原告姓名，核僅在表彰該檔案涉及與原告有關之事件，並
    非爭執或否認原告使用其姓名之權利、或冒稱原告姓名致發
    生同一性或姓名歸屬上之混淆，難認構成對原告姓名權之侵
    害。次原告提起本件訴訟後，起訴狀繕本於110年10月13日
    送達被告，有本院送達證書可憑（見本院卷第77頁）。衡諸
    一般營業場所之監視器錄影畫面通常僅有一定保存期限，若
    未即時存檔保留，恐將遭新錄影畫面覆蓋滅失，且系爭光碟
    收錄之原告影像，俱與同年9月11日街舞課佔位糾紛有關，
    堪認系爭光碟當係被告於收受起訴狀繕本後，為因應本件訴
    訟使用而指示員工燒錄以保留證據，自非不法侵害原告肖像
    權。又原告於與甲女爭執期間，確未依防疫安全距離標示站
    立，而未遵守教室內之防疫措施，尤難認系爭光碟資料夾名
    稱載為「乙○○未遵守有氧教室防疫規範事件報告」，有何不
    法侵害原告名譽權之情事。是原告主張被告之受僱人製作系
    爭光碟，不法侵害原告之姓名權、肖像權、名譽權，被告應
    負損害賠償責任云云，要屬無據。
五、從而，原告依民法第188條第1項、第195條第1項、第179條
    規定，請求被告給付原告5,070元，及自起訴狀繕本送達翌
    日即110年10月14日起至清償日止，按週年利率5％計算之利
    息，為有理由，應予准許。逾此範圍之請求，則無理由，應
    予駁回。
六、按所命給付之金額或價額未逾50萬元之判決，法院應依職權
    宣告假執行，民事訴訟法第389條第1項第5款定有明文。經
    核本判決所命被告給付之金額未逾50萬元，揆諸前揭規定，
    應依職權宣告假執行。又被告就原告勝訴部分陳明願供擔保
    ，聲請宣告免為假執行，經核於法亦無不合，爰酌定相當擔
    保金額予以准許。至原告敗訴部分，其假執行之聲請，因訴
    之駁回而失所依附，應併予駁回。
七、本件事證已臻明確，兩造其餘攻擊防禦方法及所提證據，經
    本院審酌後，認於判決結果均不生影響，爰不一一予以論駁
    贅述。
八、據上論結，原告之訴為一部有理由，一部無理由，依民事訴
    訟法第79條、第389條第1項第5款、第390條第2項，判決如
    主文。　　
中　　華　　民　　國　　111 　年　　 5　　月　　30　　日
                  民事第二庭  法  官  李佳芳
附表：
    本公司香港商世界健身事業有限公司西屯分公司（代表黃店
    長），基於妨害名譽之故意，以未經證實且誇大虛構言論詆
    毀會員李小姐；又基於違反定型化契約之故意，取消李小姐
    會籍，並拒絕退費，已造成李小姐名譽及實質上的傷害及損
    失，特此向李小姐道歉。　　　　　　　　　
　　
正本係照原本作成。
如對本判決上訴，須於判決送達後20日內向本院提出上訴狀。如
委任律師提起上訴者，應一併繳納上訴審裁判費。
中　　華　　民　　國　　111 　年　　5　　月　　31　　日
                                書記官  蔡柏倫